【裁判字號】    97,財管,30
【裁判日期】    970711
【裁判案由】    選任遺產管理人
【裁判全文】
臺灣桃園地方法院民事裁定              97年度財管字第30號
聲  請  人
即  債權人  甲○○
被  繼承人  林鄒源英（亡）
上列聲請人聲請選任被繼承人林鄒源英遺產管理人事件，本院裁
定如下：
    主  文
選任左自奎律師為被繼承人林鄒源英之遺產管理人。
准對被繼承人林鄒源英（女；民國23年10月10日出生；生前身分
證統一編號：Ｚ000000000號；生前最後住所：桃園縣楊梅鎮○○
里○○鄰○○○街23巷9 號）大陸地區以外之繼承人為承認繼承之
公示催告。
聲請人應於收受本裁定之日起20日內，將本裁定登載於公報、新
聞紙或其他相類之傳播工具。
如有被繼承人林鄒源英之大陸地區以外之繼承人，應自本公示催
告最後登載公報、新聞紙或其他相類之傳播工具之日起壹年內向
本院陳報承認繼承，如不於公示期限內申報承認繼承時，被繼承
人之遺產於大陸地區之繼承人依法繼承、清償債權並交付遺贈物
後有賸餘者歸屬國庫。
聲請程序費用由被繼承人林鄒源英之遺產負擔。
    理  由
一、按先順序繼承人均拋棄其繼承權時，由次順序之繼承人繼承
    ，其次順序繼承人有無不明或第4 順序之繼承人均拋棄其繼
    承權者，準用關於無人承認繼承之規定，民法第1176條第 6
    項所定。又繼承開始時，繼承人有無不明，而無親屬會議，
    或親屬會議未於民法第1177條所定1 個月內選定遺產管理人
    時，利害關係人得聲請法院選任遺產管理人，同法第1178條
    第2 項前段亦有明文規定。
二、本件聲請意旨略以：被繼承人林鄒源英（女；民國23年10月
    10日出生；生前身分證統一編號：Ｚ000000000號；生前最後
    住所：桃園縣楊梅鎮○○里○○鄰○○○街23巷9 號）生前積
    欠聲請人新台幣60萬元，至今尚未清償，業經鈞院核發支付
    命令確定在案，詎被繼承人竟於民國96年12月31日死亡。茲
    因被繼承人雖遺有坐落桃園縣楊梅鎮○○段522 地號土地一
    筆，然其所有法定繼承人均依法拋棄繼承，亦未召集親屬會
    議選任遺產管理人，致聲請人之債權無法無法對其遺產行使
    權利，為確保聲請人之權利，爰提出戶籍謄本、鈞院96年度
    促字第33478 號民事裁定暨確定證明書等影本為證，依法聲
    請本院選任被繼承人林鄒源英之遺產管理人等語。
三、經查聲請人上開主張，業據其提出戶籍謄本、本院96年度促
    字第33478 號民事裁定暨確定證明書等影本為憑，並經本院
    依職權調取97年度繼字第49、240 、298 、488 號拋棄繼承
    案卷核閱屬實，而被繼承人死亡迄今已半年有餘，其間，並
    無親屬會議選任之遺產管理人向聲請人為處理債務之表示，
    可認聲請人主張無親屬會議召集之事實為真。準此，堪認被
    繼承人所遺財產，現確係處於無人繼承、無人管理之狀態，
    是本件確有為被繼承人所遺財產選任遺產管理人之必要。
四、另按遺產管理人之設，旨在管理、保存及清算遺產，以免遺
    產散失，是遺產管理人具有相當之公益色彩；又選任遺產管
    理人，除慮及管理遺產之公平性外，仍須考慮其適切性，亦
    即可對其遺產、遺債之情形瞭解較深，且與遺債債權人無利
    害共同關係而得忠誠處理者，為優先選任。經查對被繼承人
    之遺產、遺債情形了解最深者，莫過於已拋棄繼承之被繼承
    人的遺族，然經本院徵詢其等之意見後，均無人有意願擔任
    被繼承人之遺產管理人。另據聲請人推薦左自奎律師為被繼
    承人之遺產管理人，該左自奎先生既是職業律師，具有相當
    的法律專業知識及能力，本其職業道德，尤可期其能秉持專
    業精神來擔當此具有公益性質之遺產管理人任務，且經徵詢
    後，亦表示有擔任本件遺產管理人之意願，因此如選任左自
    奎律師為本件被繼承人林鄒源英所遺遺產之遺產管理人，應
    屬適當，爰依首揭規定指定之並為公示催告。
五、依非訟事件法第157 條，裁定如主文。
中    華    民    國    97    年    7     月    11    日
                        家事法庭法  官  鄭新後
上列正本證明與原本無異。
如不服本裁定，應於送達後10日內向本院提出抗告狀，並應繳納
抗告費用新台幣1,000 元。
中    華    民    國    97    年    7     月    11    日
                                書記官  吳宏明


司法院資訊處製作；財團法人民間司法改革基金會備份。
